【裁判字號】    98,消債更,141
【裁判日期】    990309
【裁判案由】    聲請更生
【裁判全文】
臺灣基隆地方法院民事裁定           98年度消債更字第141號
聲  請  人  甲○○
即  債務人
代  理  人  朱立鈴律師
上列當事人因消費者債務清理事件聲請更生，本院裁定如下：
    主  文
債務人甲○○自中華民國99年3月9日17時起開始更生程序。
命司法事務官進行本件更生程序。
    理  由
一、按法院開始更生程序之裁定，應載明其年、月、日、時，並
    即時發生效力，消費者債務清理條例（下稱本條例）第45條
    第1 項定有明文。又法院裁定開始更生或清算程序後，得命
    司法事務官進行更生或清算程序，必要時得選任律師、會計
    師或其他適當之自然人或法人一人為監督人或管理人，同條
    例第16條第1 項亦有明文。
二、本件聲請意旨略以：聲請人有不能清償債務之情事，於本條
    例施行前，曾依銀行公會債務協商機制，與最大債權金融機
    構安泰商業銀行股份有限公司（下稱安泰銀行），就積欠新
    臺幣（下同）5,760,573元之總債務，成立自民國95年7月起
    每月清償53,005元，分120期，利率百分之2之協商方案。又
    聲請人從事室內裝潢業，於96年11月間因遭公司裁員，於是
    只能自行承接室內裝潢案件，惟因近年經濟不景氣，室內裝
    潢案件量減少，致使收入減少。另聲請人有3 名年幼子女，
    原係請聲請人岳父母幫忙照顧，然因聲請人岳父於97年9 月
    過世、岳母亦因身體狀況不佳而無法再幫忙照顧小孩，聲請
    人配偶只好辭去工作在家照顧小孩，家庭收入因而銳減，聲
    請人先後於97年5 月及同年11月將自己及配偶之保單質押借
    款以支付協商方案之還款金額及家庭開銷，惟至98年2 月，
    實已無力負擔而毀諾，且其無擔保或無優先權之債務總額未
    逾1,200 萬元，復未經法院裁定開始清算程序或宣告破產，
    爰依法聲請更生等語。
三、查聲請人主張之上開事實，業據其提出財產及收入狀況說明
    書、債權人清冊、債務人清冊、聯合徵信中心當事人綜合信
    用報告、債務協商協議書、無擔保債務還款計畫、戶籍謄本
    、土地登記第一類謄本、地號明細表、地籍圖謄本、聲請人
    暨其子女陳士、陳中凱、陳心甯之財政部臺灣省北區國稅
    局96、97年度綜合所得稅各類所得資料清單暨全國財產稅總
    歸戶財產查詢清單、聲請人配偶吳亭瑩之財政部臺灣省北區
    國稅局96年度綜合所得稅各類所得資料清單暨全國財產稅總
    歸戶財產查詢清單、各類所得扣繳暨免扣繳憑單影本、聲請
    人之安泰銀行存簿影本暨客戶存提記錄查詢表、彰化銀行存
    摺存款帳號資料及交易明細查詢清單暨彰化銀行存簿影本、
    聲請人配偶吳亭瑩大眾銀行存簿影本、陳慶森切結書、統一
    綜合證券股份有限公司自辦信用客戶查詢資料、聲請人之汽
    車行車執照影本、機器腳踏車行車執照影本、國泰人壽保險
    單影本、南山人壽保險單影本、水電瓦斯等費用支出收據影
    本等件為證，堪信為真實。本件聲請人固曾依銀行公會債務
    協商機制與金融機構債權人成立協商，惟依聲請人所提之財
    產及收入狀況說明書所載，其於96年10月至98年9 月所得為
    1,184,938元，換算平均每月收入約為49,372 元【計算式：
   （1,144000元＋3元＋40,935元）÷24月＝49,372元，元以下
    四捨五入】，顯已不足支付安泰銀行所提出每月償還53,005
    元之還款方案，更遑論聲請人尚需維持自己最低生活之所需
    及扶養配偶與3 名子女。復參以聲請人所從事之室內裝潢業
    ，其受景氣波動影響之程度本較一般受薪者為大，而近期確
    有如聲請人所稱經濟不景氣、案件量減少致收入銳減之因素
    ，是聲請人主張其係因非可歸責於己之事由，致履行有重大
    困難，應為可採。此外，本件又查無聲請人有任何消費者債
    務清理條例第6條第3項、第8 條及第46條所定各種應裁定駁
    回其更生聲請之事由存在，是聲請人聲請更生，為有理由，
    應予准許。
四、依消費者債務清理條例第45條第1項、第16條第1項之規定，
    裁定如主文。
中    華    民    國    99    年    3     月    9     日
                  民事庭法  官  徐世禎
以上正本係照原本作成。
本件裁定不得抗告。
本裁定已於99年3月9日17時公告。
中    華    民    國    99    年    3     月    9     日
                        書記官  周素秋

司法院資訊處製作；財團法人民間司法改革基金會備份。
